臺灣臺南地方法院刑事判決　　　　　　　 94年度易字第441號
公　訴　人　臺灣臺南地方法院檢察署檢察官
被　　　告　乙○○
　　　　　　戊○○
共　　　同
選任辯護人　蘇正信律師
　　　　　　蔡進欽律師
　　　　　　蔡弘琳律師
被　　　告　己○○
　　　　　　丁○○
上列被告因傷害等案件，經檢察官提起公訴（九十三年度偵字第
一二三六八號），本院判決如下：
    主  文
乙○○公然侮辱人，處拘役拾日，如易科罰金，以佰元折算
壹日；又傷害人之身體，處拘役伍拾玖日，如易科罰金，以佰
元折算壹日。應執行拘役捌拾日，如易科罰金，以佰元折算壹
日。
戊○○傷害人之身體，處拘役貳拾日，如易科罰金，以佰元折
算壹日。
己○○傷害人之身體，處拘役伍拾日，如易科罰金，以佰元折
算壹日；又傷害人之身體，處拘役拾日，如易科罰金，以佰
元折算壹日。應執行拘役柒拾日，如易科罰金，以佰元折算壹
日。
丁○○被訴傷害部分不受理。
    事  實
一、乙○○因停車糾紛，於民國九十三年十月三十一日二十時五
    分許，前往己○○位於臺南縣永康市○○路二一七巷三弄五
    九號住處理論，雙方因而爆發嚴重口角衝突，乙○○即基於
    公然侮辱之犯意，在不特定人得以共見共聞之己○○上址住
    處外，以「幹你娘」等穢語辱罵己○○，已達於貶損己○○
    之人格及社會評價，乙○○、己○○隨又各基於傷害之犯意
    ，出手互毆對方之頭部、胸部等處，此際，乙○○之配偶即
    戊○○在場見狀，趨前欲拉開乙○○、己○○二人，己○○
    即另行基於傷害之犯意，出手毆打戊○○胸部，而己○○之
    配偶即丁○○見狀，趨前欲拉開戊○○，戊○○因心生不滿
    ，即基於傷害之犯意，出手毆打丁○○頭部，並將丁○○推
    倒在地，致乙○○受有左側臉部瘀腫三×三公分、前額部挫
    擦傷一×一公分、前胸部挫抓傷二×二公分等傷害，戊○○
    受有胸部挫擦傷等傷害，己○○受有頭部外傷合併創傷性鼻
    出血、右顴部血腫、右眼球鈍傷合併結膜下出血等傷害、丁○○受有頭部外傷、疑右肘部挫傷等傷害。
二、案經乙○○、己○○、丁○○分別訴由臺南縣警察局永康分
    局報請臺灣臺南地方法院檢察署檢察官偵查起訴。
    理  由
甲、有罪部分：
  一、被告乙○○涉犯公然侮辱、普通傷害犯行部分：
      上揭被告乙○○公然以「幹你娘」等穢語辱罵被告己○○
      ，及出手毆打被告己○○成傷之事實，迭據被告乙○○於
      警詢、偵查及本院審理時坦承不諱，核與告訴人即被告己○○指訴之情節相符，又依被告己○○所提出案發時所私
      自錄下之錄音譯文，被告乙○○於與被告己○○爆發口角
      衝突中，確曾以「幹你娘」等穢語辱罵被告己○○，有錄
      音譯文一件在卷可稽（見本院卷第三三頁），且經被告乙○○到庭承認該錄音譯文內容為真正（見本院卷第五七至
      五八頁），是被告乙○○上開公然侮辱犯行部分之自白與
      事實相符，應值採信。另本院受命法官於準備程序期日，
      依職權勘驗被告己○○提出伊住處所裝設攝影機攝錄案發
      現場之錄影帶結果，查知被告乙○○確有出手毆打被告己○○之情事，有錄影帶一卷及勘驗筆錄可參（見本院卷第
      六五頁），且經證人丙○○於本院審理時證稱：「我是社
      區的理事長，當時住戶告訴我外面有人在打架‧‧‧我到
      現場就看到乙○○與己○○一直在互毆，我就去勸架」等
      語屬實（見本院卷第九一至九二頁），此外，復有有財團
      法人奇美醫院診斷證明書一紙在卷可稽（見警卷第十一頁
      ），是被告乙○○上開普通傷害犯行部分之自白亦與事實
      相符，堪以採信。綜上，本件被告乙○○上開所涉公然侮
      辱、普通傷害犯行洵堪認定，自應依法論科。
  二、被告戊○○涉犯普通傷害犯行部分：
      上揭被告戊○○隆出手毆打被告丁○○成傷之事實，迭據
      被告戊○○於警詢、偵查及本院審理時坦承不諱，核與告
      訴人即被告丁○○指訴之情節相符，且有財團法人奇美醫
      院診斷證明書一紙在卷可稽（見警卷第十二頁），則被告
      戊○○上開自白與事實相符，堪以採信。是被告戊○○所
      涉普通傷害犯行應堪認定，自應依法論科。
  三、被告己○○涉犯普通傷害犯行部分：
  （一）訊據被告己○○固坦承有於前開時、地出手毆打被告乙○○成傷之情不諱，惟矢口否認有何傷害犯行，辯稱：
        被告乙○○先出手毆打伊，伊係基於正當防衛行為，才
        還手回擊而發生互毆；另外，伊並無出手毆打被告戊○○云云。經查：
  （二）被告己○○出手毆打被告乙○○之頭部、胸部等處，致
        被告乙○○受有左側臉部瘀腫三×三公分、前額部挫擦
        傷一×一公分、前胸部挫抓傷二×二公分等傷害之情，
        業據告訴人即被告乙○○指訴明確，且有永達醫院診斷
        證明書一紙在卷可憑（見警卷第九頁），雖被告己○○
        辯稱伊係基於正當防衛，始出手毆打被告乙○○云云，
        然按正當防衛，必須對於現在不法之侵害始得為之。至
        彼此互毆，又必以一方初無傷人之行為，因排除對方不
        法之侵害而加以還擊，方得以正當防衛論（最高法院九
        十四年度台上字第四一九九號判決意指參照）。查被告
        己○○與被告乙○○因停車糾紛，爆發嚴重口角衝突，
        被告己○○因不滿被告乙○○先出手毆打伊，即還手回
        擊而發生互毆一節，業據被告己○○自承在卷，且經證
        人丙○○上開證稱被告己○○與被告乙○○確有互毆情
        事明確，是依上說明，被告己○○與被告乙○○間之互
        毆行為，顯與正當防衛之要件不符，被告己○○所辯上
        情，委無可採。
  （三）又被告乙○○與被告己○○互毆之際，被告戊○○趨前
        欲拉開二人，被告己○○即出手毆打被告戊○○胸部，
        致被告戊○○受有胸部挫擦傷等傷害一節，業據告訴人
        即被告戊○○指訴明確，並有永達醫院診斷證明書一紙
        在卷可憑（見警卷第十頁），且據證人丙○○到庭結證
        稱：「我本來看戊○○的衣服是完整的，在勸架的過程
        中，我看到己○○有出拳打戊○○，應該是出拳打到戊○○的胸口位置，當時場面混亂，我不記得幾拳，但是
        有打是實在」等語屬實（見本院卷第九二頁），則被告
        己○○辯稱伊並無毆打被告戊○○云云，尚無可採。
  （四）綜上，本件被告己○○所涉分別毆打被告乙○○、被告
        戊○○之普通傷害犯行亦堪認定，自應依法論科。
  四、核被告乙○○所為，係犯刑法第三百零九條第一項之公然
      侮辱罪及同法第二百七十七條第一項之普通傷害罪；被告
      戊○○所為，係犯刑法第二百七十七條第一項之普通傷害
      罪；被告己○○所為，係犯刑法第二百七十七條第一項之
      普通傷害罪。被告乙○○所犯前揭公然侮辱罪及普通傷害
      罪二罪間，犯意各別，行為互殊，應分論併罰。公訴人雖
      認被告乙○○所犯前揭二罪間，有方法結果之牽連關係，
      應成立牽連犯云云，然按刑法上之牽連犯，係指行為者意
      念中祇欲犯某罪，而其實施犯罪之方法，或其實施犯罪之
      結果，觸犯行為人目的行為以外之其他罪名而言。牽連犯
      的數行為間，有無方法或結果行為與目的行為之牽連關係
      存在，並應參酌行為時客觀的事實以為決定，亦即在客觀
      上認其方法或結果行為，與犯罪之目的行為，有不可分離
      之直接密切關係，始克成立（最高法院七十九年台上字第
      五四七號判例意旨參照）。查本件依公訴人所起訴被告乙○○公然侮辱及傷害之二罪間，在客觀上並無任何方法或
      結果行為與犯罪之目的行為間，具有不可分離之直接密切
      關係存在，故該二罪間自無牽連犯之關係存在，而應屬數
      罪併罰之範疇，是公訴人以前揭二罪間，為方法結果之牽
      連關係，尚有誤會，附此敘明。又被告己○○上開所犯傷
      害被告乙○○、被告戊○○之罪，犯意各別，行為互殊，
      亦應分論併罰。爰審酌被告乙○○因停車糾紛與被告己○○發生爭執，即公然以粗鄙之言語辱罵，復出手傷害被告
      己○○之身體，徒增社會暴戾之氣，造成被告己○○所受
      傷害之程度，兼衡被告乙○○犯後坦承犯行，尚有悔意；
      又被告戊○○因不滿被告丁○○前來勸阻，即率爾出手毆
      打被告丁○○頭部，惟被告丁○○所受傷害程度輕微，且
      被告戊○○坦承犯行，犯後態度良好；被告己○○因停車
      細故與被告乙○○發生爭執，即與被告乙○○互毆，復出
      手傷害被告戊○○，分別造成被告乙○○、被告戊○○所
      受傷害之程度，兼衡被告己○○犯後否認犯行，欠缺悔意
      等一切情狀，分別就被告乙○○量處如主文第一項所示之
      刑，並定其應執行之刑及諭知易科罰金之折算標準；就被
      告戊○○量處如主文第二項所示之刑，並諭知易科罰金之
      折算標準；就被告己○○量處如主文第三項所示之刑，並
      定其應執行之刑及諭知易科罰金之折算標準。
乙、不另為無罪諭知部分：
  一、公訴意旨略以：被告乙○○因停車糾紛，於九十三年十月
      三十一日二十時五分許，前往己○○位於臺南縣永康市○○路二一七巷三弄五九號住處理論，未經被告己○○同意
      ，無故接續進入被告己○○住處三次，因認被告乙○○另
      涉有刑法第三百零六條第一項之無故侵入住宅罪嫌云云。
  二、按犯罪事實應依證據認定之，無證據不得認定犯罪事實，
      不能證明被告犯罪者，應諭知無罪之判決，刑事訴訟法第
      一百五十四條第二項、第三百零一條第一項分別定有明文
      。又事實之認定，應憑證據，如未能發現相當證據，或證
      據不足以證明，自不能以推測或擬制之方法，以為裁判基
      礎。而認定不利於被告之事實，須依積極證據，茍積極證
      據不足為不利於被告事實之認定時，即應為有利於被告之
      認定，更不必有何有利之證據。另認定犯罪事實所憑之證
      據，雖不以直接證據為限，間接證據亦包括在內，然而無
      論直接或間接證據，其為訴訟上之證明，須於通常一般之
      人均不致有所懷疑，而得確信其為真實之程度者，始得據
      為有罪之認定，倘其證明尚未能達到此一程度，而有合理
      之懷疑存在時，致使無從形成有罪之確信，根據「罪證有
      疑，利於被告」之證據法則，即不得遽為不利被告之認定
      （最高法院九十四年度台上字第五五０九號判決意旨參照
      ）。
  三、查本件公訴人認被告乙○○涉有前揭無故侵入住宅犯行，
      無非係以告訴人即被告己○○之指訴及偵查中勘驗被告己○○提出伊住處所裝設攝影機攝錄案發現場錄影帶結果為
      其論罪之主要依據。訊據被告乙○○固不否認有進入被告
      己○○之上址住處，惟堅決否認有何前開犯行，供稱：伊
      前往被告己○○住宅，是要叫被告己○○將車停好，具有
      正當理由，並非無故侵入被告己○○之住宅等語。經查：
  （一）本院受命法官於準備程序期日，依職權勘驗被告己○○
        提出伊住處所裝設攝影機攝錄案發現場情景之錄影帶結
        果，查知：「被告己○○黑色自小客車停放在自宅的門
        口馬路上，被告乙○○駕車前來停放於該黑色自小客車
        的後面，被告乙○○下車前往被告己○○住宅，推開被
        告己○○住宅的玄關玻璃門後再離去，被告乙○○又再
        度前往，被告戊○○即跟隨在後，二人一起推開玄關玻
        璃門，隨後被告乙○○、戊○○即一起離去」等情，有
        錄影帶一卷及勘驗筆錄附卷可稽（見本院卷第六五頁）
        ，且公訴人與被告乙○○、被告己○○均就本院上開勘
        驗結果，表示無意見（見本院卷第六六頁），堪認被告
        乙○○於前揭時、地，確有先後二次進入被告己○○之
        住宅無訛。
  （二）按刑法第三百零六條第一項及第二項無故侵入住宅罪之
        成立，所謂「無故」，係指行為人無正當理由而言，而
        「正當理由」者，並不以法律有明文為限，即在習慣上
        、道義上許可，或無悖於公序良俗者，均包含之。經查
        ：被告乙○○所稱伊於前揭時、地，先後二次進入被告
        己○○住宅之目的，係要求被告己○○將車輛停好等情
        ，亦據被告己○○於偵查及本院供稱：「乙○○為了停
        車問題來找我說影響他出入；被告乙○○推開門二次，
        確實是叫我把車停好」等語在卷（見偵查卷第十一頁、
        本院卷第六六頁），堪認被告乙○○為要求被告己○○
        將車輛停好，而先後二次進入被告己○○住宅之行為，
        乃屬具有正當理由，揆諸前揭說明，被告被告乙○○所
        為尚與刑法第三百零六條侵入住宅罪之構成要件有間。
  （三）此外，本院復查無其他積極證據可資證明被告乙○○涉
        有公訴人所指此部分無故侵入住宅犯行，不能證明被告
        乙○○此部分之犯罪，原應為無罪之諭知，惟公訴人認
        被告乙○○此部分犯行與前揭論罪科刑部分，有牽連犯
        之裁判上一罪關係，爰不另為無罪之諭知，併此敘明。
丙、公訴不受理部分：
  一、公訴意旨另以：被告乙○○因停車糾紛，於九十三年十月
      三十一日二十時五分許，前往被告己○○位於臺南縣永康
      市○○路二一七巷三弄五九號住處理論，雙方因而爆發嚴
      重口角衝突，此時被告戊○○、被告丁○○亦同在現場，
　　  由被告乙○○與被告己○○互毆，被告丁○○則以腳踹被
      告戊○○身體，致被告戊○○受有胸部挫擦傷等傷害，因
      認被告丁○○涉有刑法第二百七十七條第一項之普通傷害
      罪嫌云云。
  二、按告訴乃論之罪，告訴人於第一審辯論終結前得撤回其告
      訴，又告訴經撤回者，應諭知不受理之判決，刑事訴訟法
      第二百三十八條第一項、第三百零三條第三款分別定有明
      文。
  三、查本件告訴人即被告戊○○告訴被告丁○○傷害案件，公
      訴人認係觸犯二百七十七條第一項之普通傷害罪，依同法
      第二百八十七條前段之規定，須告訴乃論。茲據告訴人即
      被告戊○○當庭撤回其告訴（見本院卷第六六至六七頁）
      ，依照前開說明，本件告訴人即被告戊○○告訴被告丁○○傷害部分，爰不經言詞辯論，逕為諭知不受理之判決。
據上論斷，應依刑事訴訟法第二百七十三條之一第一項、二百九
十九條第一項前段、第三百零三條第三款、第三百零七條，刑法
第三百零九條第一項、第二百七十七條第一項、第四十一條第一
項前段、第五十一條第六款，罰金罰鍰提高標準條例第一條前段
、第二條，判決如主文。
本案經檢察官甲○○到庭執行職務。
中　　華　　民　　國　　94　　年　　11　　月　　18　　日
　　　　　　　　　刑事第五庭    審判長法　官  鄧希賢
　                                    法  官  包梅真
                                      法  官  張銘晃
以上正本證明與原本無異。
如不服本判決應於送達十日內向本院提出上訴狀。
                                      書記官  陳怡吟
中　　華　　民　　國　　94　　年　　11　　月　　18　　日
附錄本案論罪科刑法條全文：
刑法第三百零九條第一項：
公然侮辱人者，處拘役或三百元以下罰金。
刑法第二百七十七條第一項：
傷害人之身體或健康者，處三年以下有期徒刑、拘役或一千元以
下罰金。
